# 结构性存款业务是受限制定期存款还是持有至到期投资

提问人：fuyi0624 时间：2010-09-29 17:23:46
版主，您好！对于企业与银行进行的结构性存款业务，条款中约定，存期内企业不得提前支取，而收益则是根据存期内某挂钩汇率的变动有个最高利率和最低利率的范围。 对于此类业务，对企业而言，应作为受限制的定期存款，还是持有至到期投资披露呢？另外，其公允价值改如何确定？

回答人：chenyiwei
回复 楼主 fuyi0624 的帖子持有至到期投资应满足的条件之一是未来可收取的金额是固定或可确定的，但结构性存款不符合这一条件。 对你说的情况，有两种处理方法： 1 、把结构性存款整体指定为以公允价值计量且其变动计入当期损益的金融资产； 2 、分拆其中的衍生工具，衍生工具作为以公允价值计量且其变动计入当期损益的金融资产或金融负债列报，剩余的存款部分，如果承诺保本和最低利息收益的，可以确认为贷款及应收款项类（但报表列报中仍作为银行存款列报）。

回答人：chenyiwei
回复 藤椅 tony868lamy 的帖子“结构性存款”和“银行投资理财产品”的区分，并不具备会计上的意义，因为在会计上，并不是金融资产分类的标准。而且事实上，两者之间并无绝对的界限。

回答人：chenyiwei
回复 报纸 tony868lamy 的帖子根据金融工具准则规定，贷款和应收款项不能作为持有至到期投资。因此，持有至到期投资应当在活跃市场有报价。 银行投资理财产品如果承诺保本和固定收益的，应属于贷款和应收款项类，一般根据到期日列报于“其他流动资产”、“其他非流动资产”或“一年内到期的非流动资产”项目中。 目前活跃市场通常是指交易所市场、期货交易所等场内交易市场，有时也包括银行间市场。

回答人：chenyiwei
回复 7 楼 tony868lamy 的帖子基本上是这样。但对于剩余但保本、固定收益部分，一般做法是：产品名称中有“存款”字样的，列入货币资金；其他情况的，列入其他流动资产、其他非流动资产或一年内到期的非流动资产。

回答人：chenyiwei
回复 10 楼 tony868lamy 的帖子应当不算活跃市场。准则对活跃市场对定义是： 活跃市场，是指同时具有下列特征的市场：
（一）市场内交易的对象具有同质性； （二）可随时找到自愿交易的买方和卖方； （三）市场价格信息是公开的。 一般情况下上述（二）中“随时找到”的要求，对于银行理财产品是不具备的。另外有些理财产品可能在到期日前不能转让或赎回。

回答人：chenyiwei
回复 12 楼 tony868lamy 的帖子不知道你现在讨论的理财产品是完全的保本、固定收益，还是指结构性存款？ 如果是完全的保本、固定收益型理财产品，则我理解作为贷款和应收款项类，列报为其他资产较为恰当。 如果存在与利率、汇率等金融变量或者大宗商品价格等非金融变量挂钩的情形的，则其中的衍生工具必须分拆，或者整体指定。

回答人：chenyiwei
回复 14 楼 tony868lamy 的帖子在你说的这个实例中，需要明确的问题是：此处的预期收益率的变动是否完全与银行利用理财产品募集资金发放的委托贷款的利率变动对应，从而导致购买该理财产品的企业实际上承担的风险和报酬与直接向该客户发放贷款是一致的。如果是，则可以认为实质上就是本企业在向该客户就认购理财产品的份额在发放浮动利率的委托贷款，此时可以认为没有衍生工具成分。

回答人：chenyiwei
回复 16 楼 tony868lamy 的帖子从你提供的背景资料看，似乎看不出“银行方面承诺该产品预期收益率不低于4%，即使贷款未真正达到预期的银行效益也会以4%支付”。另外，风险很小与风险已经转移是两回事。建议仔细阅读该理财产品的募集说明书。个人理解这种情况下风险和报酬已经转移的可能性并不大。

回答人：chenyiwei
回复 18 楼 tony868lamy 的帖子从公告内容看，因为是向优质客户发放贷款，所以风险应当还是比较低的，不能说是“投机”，因为这种业务没有获取超额收益的可能性。但低风险不等于风险和报酬已经转移。 另外还需要注意： 1 、非公开承诺不能作为会计处理的依据。而且对于银行而言，出现“非公开承诺”的可能性并不大，毕竟银行不是开发区管委会。 2 、要关注上市公司是否已经知道发放贷款的客户对象。如果是上市公司的控股股东及其关联方的，上市公司不应购买该理财产品（尤其是当上市公司认购了其全部或大部分份额的情况下），否则存在违反 56 号文的问题。

提问人：chenyiwei 时间：2010-10-03 10:32:20
你说的“风险和报酬已经转移”的意思是否指：无论银行向贷款客户发放信托贷款的利率多少，以及贷款本息是否发生呆坏帐，银行均按照 4 ％年利率对企业还本付息？如果是这样，这就是与一般的定期存款（固定利率）没有本质区别了。

回答人：chenyiwei
回复 20 楼 tony868lamy 的帖子你说的“风险和报酬已经转移”的意思是否指：无论银行向贷款客户发放信托贷款的利率多少，以及贷款本息是否发生呆坏帐，银行均按照 4 ％年利率对企业还本付息？如果是这样，这就是与一般的定期存款（固定利率）没有本质区别了。

回答人：chenyiwei
回复 23 楼 tony868lamy 的帖子这个似乎比较难以追查。如果有证据表明上市公司并不知道该笔资金将被贷与关联方使用，则我们能做的似乎也就只有客户管理层声明了。

回答人：chenyiwei
回复 25 楼 tony868lamy 的帖子将投资的利息、股利收益列报为“投资收益”的做法实际上是很不恰当的，因为根据《企业会计准则第14 号—－收入》的规定，这些都属于让渡资产使用权收入，应当列报为收入（主营业务收入或其他业务收入）才合理。国际准则下是没有“投资收益”这个项目的，一般列报为other income。 原先老的《企业会计准则——收入》是把利息、股利收入排除在适用范围以外的，所以没有这个问题。 现在既然还保留了“投资收益”这个科目，并且其核算内容包括了股利和利息收入，则个人理解在目前规定下，将股利、利息确认为投资收益，应当以相应的本金在资产负债表上也列报为投资为前提。所以，持有至到期投资的利息收入可以作为投资收益列报；贷款和应收款项类（如委托贷款）的利息可以作为其他业务收入列报。

回答人：chenyiwei
回复 27 楼 tony868lamy 的帖子在委托贷款业务中，银行作为中间人并不承担借款人的信用风险（《贷款通则》（中国人民银行令[1996]2号）对“委托贷款”的定义是“系指由政府部门、企事业单位及个人等委托人提供资金，由贷款人（即受托人）根据委托人确定的贷款对象、用途、金额、期限、利率等代为发放、监督使用并协助收回的贷款。贷款人（受托人）只收取手续费，不承担贷款风险”）。因此，从经济实质出发，可以把委托贷款理解为将资金贷给非金融机构从而收取的资金占用费，因此个人认为应当属于非经常性损益。 其他贷款和应收款项类金融资产的利息收入，多数不属于非经常性损益。

回答人：chenyiwei
回复 29 楼 tony868lamy 的帖子这是两个不同范畴的问题：会计上的“日常活动”不能完全等同于从证券监管角度界定的“经常性损益”。证券监管方面的经常性／非经常性损益划分，除了考虑其与主营业务活动的关联程度和发生频率以外，还需要考虑到证券监管部门的政策导向因素，即鼓励上市公司取得哪些方面的收益，哪些不鼓励。

提问人：小龙人 时间：2013-12-02 17:01:20
会计上是无绝对的界限，但实务上有个问题是——资金是否转走， 结构性存款通常是在购买理财产品的银行开一个专用账户，钱还在公司账户内的，银行询证可以询到，这种情况应在货币资金中反应，而真正意义上的购买理财产品 钱是否会被划走，无法银行询证。
请教资金的所有权转移是否构成一个界限？

回答人：chenyiwei
实际在确定报表列报的项目时可以这样考虑（但应注意区分流动／非流动资产的界限，非流动资产不能列报为货币资金）。但这种报表列报方面的分类不影响确认和计量的原则。

提问人：slamduck111 时间：2015-03-19 13:06:50
陈老师，实务中碰到一家公司购买银行理财产品长期未赎回，由于主营业务迟迟未开展仍打算长期持有获取收益，且管理层在财务报表日仍没有计划在未来一年收回该理财产品，请问是否需将该笔款项列报非流动资产？ 主要疑问还是购买的是流动资产，因管理层意图长期持有而转为非流动资产，能否与列报准则对的上号？
第十三条 资产满足下列条件之一的，应当归类为流动资产： （一）预计在一个正常营业周期中变现、出售或耗用。 （二）主要为交易目的而持有。 （三）预计在资产负债表日起一年内（含一年，下同）变现。 （四）自资产负债表日起一年内，交换其他资产或清偿负债的能力不受限制的现金或现金等价物。

回答人：chenyiwei
首先要明确一点：报表列报中的流动／非流动划分与金融资产的重分类是两回事。根据《企业会计准则第 22 号——金融工具确认和计量》第十九条的规定，不同类别的金融资产之间的重分类受到严格限制。但是在报表列报方面，如有确凿证据表明预计变现、耗用或清偿的时间发生变化的，则在报表中调整列报项目还是可行的。
你说的情况，如果管理层和董事会根据其决策权限，履行了适当的审批程序后作出长期持有该理财产品的决议，并且从该企业的实际情况看，因为近期无大额现金支付需求（或公司自身的财力足以应对）因而该持有意图的改变是合理的，则可以在报表列报方面将其调整到非流动资产，并作出相关的附注披露。

提问人：心海拂清风 时间：2015-03-20 00:27:37
委贷的利息收入利润表如果作为其他业务收入列报，到了现金流量表中还是要列报为投资活动产生的收益吧？不能放在销售商品的！
谢谢！

回答人：chenyiwei
应是。

提问人：槿思成 时间：2015-03-26 00:11:54
请教老师，委贷的利息收入利润表如果作为其他业务收入列报，现金流量表中为什么不能列报为经营活动产生的收益呢？谢谢！

回答人：chenyiwei
主要是考虑到委贷本金的发放和收回是投资活动，相应的利息也就是投资活动。其实这个问题没有绝对的对错，IFRS下就允许将本金现金流列报为投资活动而利息列报为经营活动，但国内准则下对此接受程度较低。

提问人：xueyou654 时间：2015-06-04 21:12:57
陈版主，您好，看到一个几年前的贴子，你对结构性存款处理意见是“1、把结构性存款整体指定为以公允价值计量且其变动计入当期损益的金融资产； 2 、分拆其中的衍生工具，衍生工具作为以公允价值计量且其变动计入当期损益的金融资产或金融负债列报，剩余的存款部分，如果承诺保本和最低利息收益的，可以确认为贷款及应收款项类（但报表列报中仍作为银行存款列报）。银行投资理财产品如果承诺保本和固定收益的，应属于贷款和应收款项类，一般根据到期日列报于“其他流动资产”、“其他非流动资产”或“一年内到期的非流动资产”项目中。”现在还是不是这个处理意见啊？但实务中，我看有些上市公司把结构性存货根据长短期计入其他流动资产或可供出售金额资产，是否合理啊？

回答人：chenyiwei
目前仍是这个观点。“根据长短期计入其他流动资产或可供出售金额资产”只能是在衍生工具不重大情况下的简化处理。